【裁判字號】    95,訴,473
【裁判日期】    950807
【裁判案由】    毒品危害防制條例
【裁判全文】
臺灣基隆地方法院刑事判決               95年度訴字第473號
公  訴  人  臺灣基隆地方法院檢察署檢察官
被      告  乙○○
上列被告因毒品危害防制條例案件，經檢察官提起公訴（95年度
毒偵字第914號）暨移送併案審理（95年度毒偵字第1347號），
被告於準備程序進行中，就被訴事實為有罪之陳述，經告知其簡
式審判程序之旨，並聽取公訴人及被告之意見後，經本院合議庭
裁定由受命法官獨任進行簡式審判程序，判決如下：
    主    文
乙○○連續施用第一級毒品，累犯，處有期徒刑玖月，扣案之第
一級毒品海洛因淨重貳拾伍點肆捌公克（不含包裝袋）沒收銷燬
之，用以裝置上述海洛因之包裝袋柒只、注射針筒壹支、糖粉壹
包、削尖吸管肆支、分裝袋捌拾捌個均沒收；又連續施用第二級
毒品，累犯，處有期徒刑肆月，扣案之第二級毒品安非他命毛重
零點捌公克（不含包裝袋）沒收銷燬之，用以裝置上述安非他
命之包裝袋乙只、吸食器乙組、玻璃球肆支、削尖吸管肆支、分
裝袋捌拾捌個均沒收；應執行有期徒刑壹年，扣案第一級毒品海
洛因淨重貳拾伍點肆捌公克（不含包裝袋）及第二級毒品安非他
命毛重零點捌公克（不含包裝袋）均沒收銷燬之，用以裝置上
述海洛因、安非他命之包裝袋共捌只、注射針筒壹支、糖粉壹包
、吸食器乙組、玻璃球肆支、削尖吸管肆支、分裝袋捌拾捌個均
沒收。
    事    實
一、乙○○前因賭博案件，經本院判處有期徒刑4月確定，於民
    國94年8月16日易科罰金執行完畢。又因施用第一級毒品及
    第二級毒品案件，經本院裁定送觀察、勒戒後，認無繼續施
    用毒品之傾向，於95年2月21日執行完畢釋放出所，並由臺
    灣地方法院檢察署檢察官以95年度毒偵字第268號為不起訴
    處分確定。詎其猶不知戒除施用毒品惡習，復於前述觀察、
    勒戒執行完畢釋放後5年內，基於施用第一級毒品海洛因之
    概括犯意，先後於95年4月21日下午3、4時許（起訴書記載
    為95年4月23日凌晨3時許為警採尿前回溯24小時內某時），
    在臺北縣瑞芳鎮○○路29號之九份景棧民宿內；同年5月5日
    早上7、8時許，在臺北縣瑞芳鎮○○路143之3號2樓住處內
    廁所，以將第一級毒品海洛因摻水置入注射針筒內，再施打
    左手手臂肌肉處之方式，連續施用第一級毒品海洛因2次；
    復另行起意，並基於施用第二級毒品安非他命之概括犯意，
    分別於95年4月22日早上9時許（起訴書誤載為95年4月21 日
    晚間8時30分許），在前揭民宿內；同年5月5日早上7、8 時
    許，在前述住處廁所內，以將第二級毒品安非他命置入玻璃
    球吸食器內，並以打火機點火加熱吸取所產生煙霧之方式，
    連續施用第二級毒品安非他命2次。為警於95年4月22日晚間
    11時30分許，在上開九份景棧民宿內查獲，並當場扣得其為
    施用而持有之第一級毒品海洛因7包（淨重25.48公克）、第
    二級毒品安非他命1包（毛重0.38公克）、其所有供施用海
    洛因所用之注射針筒1支、糖粉1包、其所有供施用安非他命
    所用之吸食器1組、玻璃球4支及其所有供施用上述2種毒品
    所用之削尖吸管4支（此扣案物起訴書漏未記載）、分裝袋
    88個；復為警於95年5月5日下午4時30分許，在臺北縣瑞芳
    鎮○○路230號之1查獲，且均經其同意採集其尿液送驗結果
    ，呈鴉片類及安非他命類陽性反應，而悉上情。
二、案經臺北縣政府警察局瑞芳分局報告臺灣基隆地方法院檢察
    署檢察官偵查起訴暨移送併案審理。
    理    由
壹、程序事項
    本件被告乙○○所犯者非為死刑、無期徒刑、最輕本刑為3
    年以上有期徒刑之罪或高等法院管轄第一審案件，其於準備
    程序進行中，先就被訴事實為有罪之陳述，經告知其簡式審
    判程序之旨，並聽取公訴人、被告之意見後，本院合議庭業
    已依刑事訴訟法第273條之1第1項之規定，裁定由受命法官
    獨任以簡式審判程序進行本案之審理，且依同法第273條之2
    規定，簡式審判程序之證據調查，不受同法第159條第1項、
    第16 1條之2、第161條之3、第163條之1及第164條至第170
    條規定之限制，合先敘明。
貳、實體事項
一、認定上述事實所憑之證據名稱：
  (一)被告於本院準備程序及審理之自白。
  (二)扣案之第一級毒品海洛因7包（淨重25.48公克）、第二級毒
    品安非他命1包（毛重0.38公克）、注射針筒1支、糖粉1包
    、吸食器1組、玻璃球4支、削尖吸管4支、分裝袋88個。
  (三)臺北縣政府警察局瑞芳分局偵辦毒品案件檢體【代碼】編號
    與姓名對照表、同局偵辦毒品危害防制條例案件犯嫌尿液檢
    驗編號對照表、臺灣檢驗科技股份有限公司95年5月23日CH/
    2006/50629號、CH/2006/50634號濫用藥物尿液檢驗報告（
    檢驗結果均呈安非他命類、鴉片類陽性反應）、臺北縣政府
    警察局瑞芳分局查獲涉嫌毒品危害防制條例毒品初步鑑驗報
    告單（扣案之白粉、白色結晶經依簡易快速篩檢試劑初步檢
    驗結果，分別呈嗎啡、海洛因反應及呈安非他命反應）、法
    務部調查局95年6月8日調科壹字第320003780號鑑定通知書
    （扣案之白粉7包均含第一級毒品海洛因成分，合計淨重25.
    48公克）各1紙、蒐證照片2張。
  (四)上述不起訴處分書、臺灣高等法院被告全國前案紀錄表、臺
    灣基隆地方法院檢察署刑案資料查註紀錄表及全國施用毒品
    案件紀錄表各1份。
三、論罪科刑：
  (一)按海洛因及安非他命分別係毒品危害防制條例第2條第2項第
    1款、第2款所定之第一級毒品、第二級毒品，被告予以施用
    ，核其所為，係犯毒品危害防制條例第10條第1項、第2項之
    施用第一級毒品罪及施用第二級毒品罪。其持有第一級毒品
    海洛因及第二級毒品安非他命係供施用，其持有第一級毒品
    、第二級毒品之低度行為分別為施用第一級毒品、第二級毒
    品之高度行為所吸收，不另論罪。
  (二)被告先後2次施用第一級毒品海洛因及第二級毒品安非他命
    之犯行，均時間緊接，犯罪構成要件相同，顯係基於概括犯
    意為之，為連續犯，惟被告行為後，94年2月2日修正公布，
    並於同年7月1日施行之刑法，業已刪除第56條連續犯之規定
    ，此刪除雖非犯罪構成要件之變更，但顯已影響行為人刑罰
    之法律效果，自屬法律有變更，依刑法第2條第1項規定，比
    較新、舊法結果，以修正前之刑法第56條以一罪論相較於修
    正後需論以數罪併罰對被告較為有利，故本件仍應適用較有
    利於被告之行為時法律即修正前刑法第56條之規定各論以一
    施用第一級毒品罪及一施用第二級毒品罪，並分別加重其刑
    （最高法院95年第8次刑事庭會議決議參照）。
  (三)被告所犯上開2 罪，犯意各別，罪名互異，應予分論併罰。
    又被告曾有如前揭事實欄所載之犯罪科刑及執行完畢情形，
    有臺灣高等法院被告前案紀錄表1 份在卷可按，其受有期徒
    刑之執行完畢後，5 年內再犯本件有期徒刑以上之罪，為累
    犯，應依刑法第47條第1 項之規定遞加重其刑（按被告行為
    後，94年2月2日修正公布，並於同年7月1日施行之刑法第47
    條雖增為2項，惟就有期徒刑執行完畢5年後故意再犯有期徒
    刑以上之罪者，不論依修正前之刑法第47條或修正後之刑法
    第47條第1 項之規定，均構成累犯，故此部分法律並未變更
    ，應逕依刑法第47條第1 項規定，論以累犯，並遞加重其刑
    ）。
  (四)再公訴人雖僅就被告於95年4月23日凌晨3時許為警採尿前回
    溯24小時內某時、同年4月21日晚間8時30分許分別施用第一
    級毒品海洛因及第二級毒品安非他命之犯行提起公訴，而未
    就上述其餘時點施用海洛因、安非他命之犯行起訴，然此部
    分之犯罪事實與起訴部分，有連續犯之裁判上一罪關係，業
    如前述，故為起訴之效力所及，本院自應併予審究。
  (五)爰審酌被告前因施用毒品經觀察、勒戒後，猶不知戒除毒品
    惡習，且持有為數不少之第一級毒品海洛因，顯見其有長期
    繼續施用之打算，並審酌其所犯施用毒品之犯罪係戕害自身
    健康之行為，於他人尚不致造成損害及其施用之次數、被告
    事後坦承犯行之態度等一切情狀，就其所犯上開2罪，分別
    量處如主文所示之刑。
  (六)又本案被告係於裁判確定前犯數罪，而刑法第51條業於94年
    2月2日修正公布，並於95年7月1日施行，修正前刑法第51條
    規定：「數罪併罰，分別宣告其罪之刑，依左列各款定其應
    執行者：」其中第5款規定：「宣告多數有期徒刑者，於各
    刑中之最長期以上，各刑合併之刑期以下，定其刑期。但不
    得逾二十年。」修正後刑法第51條第5款規定：「宣告多數
    有期徒刑者，於各刑中之最長期以上，各刑合併之刑期以下
    ，定其刑期。但不得逾三十年。」比較結果，修正後刑法並
    非有利於行為人，依刑法第2條第1項前段之規定，本件應依
    修正前刑法第51條第5款就被告所犯上開2罪，定其應執行之
    刑。
四、沒收之諭知：
    扣案之第一級毒品海洛因淨重25.8公克（不含包裝袋）及第
    二級毒品安非他命毛重0.38公克（不含包裝袋），係查獲之
    毒品，應依毒品危害防制條例第18條第1項前段規定，宣告
    沒收銷燬之；用以裝置上述海洛因之包裝袋7只、注射針筒1
    支、糖粉1包，為被告所有供施用第一級毒品海洛因所用之
    物；吸食器1組、玻璃球4支，為被告所有供施用第二級毒品
    安非他命所用之物；削尖吸管4支、分裝袋88個，則係被告
    所有供施用第一級毒品海洛因及第二級毒品安非他命所用之
    物，均據被告供承在卷，爰依刑法第38條第1項第2款規定宣
    告沒收。
五、應適用之法條：
    刑事訴訟法第273條之1第1項、第310條之2、第454條第1項
    、第299條第1項前段，毒品危害防制條例第10條第1項、第2
    項、第23條第2項、第18條第1項前段，刑法第2條第1項、第
    11條、第56條（修正前）、第47條第1項、第38條第1項第2
    款、第51條第5款（修正前），判決如主文。
六、對於本件判決如有不服，得自收受送達後10日內，向本院提
    出上訴書狀，上訴於臺灣高等法院。
本案經檢察官甲○○到庭執行職務
中    華    民    國    95    年    8     月     7    日
                  刑事第四庭法  官  王美婷
以上正本證明與原本無異。
對於本件判決如有不服，應於收受送達後10日內，向本院提出上
訴書狀，上訴於臺灣高等法院，並按他造當事人之人數附具繕本
。
中    華    民    國    95    年    8     月    8     日
                            書記官  劉珍珍
附錄本案論罪科刑法條：
毒品危害防制條例第10條第1項、第2項
施用第一級毒品者，處6月以上5年以下有期徒刑。
施用第二級毒品者，處3年以下有期徒刑。


司法院資訊處製作；財團法人民間司法改革基金會備份。
